臺灣板橋地方法院民事判決　　　　　　　93年度勞訴字第75號
原　　　告　乙○○
被　　　告　中華民國著作權人協會
法定代理人　丙○○
訴訟代理人　鄭仁哲律師
　　　　　　楊明廣律師
　　　　　　胡智忠律師
　　　　　　甲○○
上列當事人間請求給付工資等事件，經本院於民國93年1 月27日
言詞辯論終結，判決如下：
    主  文
被告應給付原告新台幣壹萬捌仟捌佰捌拾壹元，及自民國93年7
月16日起至清償日止，按年息百分之五計算之利息。
原告其餘之訴駁回。
訴訟費用由被告負擔四十分之一，餘由原告負擔。
本判決第一項得假執行；但被告如以新台幣壹萬捌仟捌佰拾壹元
預供擔保，得免為假執行。
原告其餘假執行之聲請駁回。
    事實及理由
一、原告起訴主張：原告受被告中華民國著作權人協會聘雇擔任
    該會祕書長職務，約定聘雇期間至民國94年7 月底止，詎被
    告竟於93年6 月間非法強制解聘原告。查：有關對國外友會
    發放之權利金係理事長職權，無需原告提出任何計畫，原告
    並否認被告所稱原告曾任意對被告及工作人員提出檢舉情事
    ，又原告擔任祕書長之工作時間是有彈性，並無需依被告規
    定時間上下班，是被告以原告不適任將原告解雇顯無正當理
    由且違反社會團體人員管理辦法第23條之規定，兩造聘雇契
    約仍應繼續存在至94年7 月底。爰依聘雇契約之法律關係，
    請求被告給付自93年6 月至94年7 月共14個月之薪資840,00
    0 元及法定遲延利息等情，並聲明被告應給付原告840,00
    0 元及自93年7 月16日起至清償日止，按年息百分之五計算
    之利息。願供擔保，請准宣告假執行。
二、被告則以：原告自92年10月20日起擔任被告祕書長職務後，
    除無法按照規定正常上下班外，並常常因私人事務要到法院
    出庭而無法上班，致被告會務無法正常運作，且原告就被告
    對國外友會應發放之權利金，遲遲無法提出發放計畫，使得
    權利金發放受到嚴重遲誤，造成國外友會對被告頗有怨言不
    諒解。再原告常在未經詳查即任意誣指被告會內同仁及被告
    涉及不法情事，而與被告其他同仁相處不睦，嚴重影響被告
    會務正常運作，原告前述作為顯有違反社會團體人員管理辦
    法第13條第1 項第1 、3 、4 款情事，為此被告乃於93年6
    月28日被告第9 屆第2 次臨時理事會議中決議將原告解職，
    並經主管機關內政部備查在案，是原告既經被告合法解僱在
    案，並無非法解雇原告情事。又被告發薪日為每月5 日左右
    ，原告於93年7 月5 日未到被告處領取6 月份薪資時，被告
    曾請被告企劃組曹耀文通知原告前來領取，但至93年7 月9
    日原告仍未來領取，被告始再於同日函請原告領取，並非不
    給付原告93年6 月份工資等語資為抗辯，並聲明：原告之
    訴駁回。如受不利判決，願供擔保請准宣告免為假執行。
三、原告主張其原係擔任被告祕書長職務，兩造約定聘僱期間至
    94年7 月底止，而被告於93年6 月間提前將原告解僱之事實
    ，為被告所不爭執，堪信為真實。惟原告主張：被告以不適
    任為由將其解聘並無理由，且違反社會團體人員管理辦法第
    23 條之規定乙節，則為被告所否認，並以前詞置辯。
四、本件審酌兩造攻防後，認本件爭點在於原告是否有不適任其
    職務之情形及被告解聘原告有無違反社會團體人員管理辦法
    第23條之規定？
  (一)查：被告為依人民團體法所組織之社會團體，此為兩造所不
    爭執，依人民團體法第66條規定：「人民團體選任職員之選
    舉罷免、工作人員之管理與財務之處理，其辦法由中央主機
    關定之」，而社會團體人員管理辦法第1 條明示：「本辦法
    依人民團體法第六十六條規定訂定之」，是有關兩造間有關
    解聘合法與否等爭議，自應適用社會團體人員管理辦法之規
    定，合先指明。
  (二)本件被告辯稱：係因原告有無法按照規定正常上下班、就被
    告對國外友會應發放之權利金，遲遲無法提出發放計畫，使
    得權利金發放受到嚴重遲誤、常在未經詳查即任意誣指被告
    及被告會內同仁涉及不法情事，而與被告其他同仁相處不睦
    ，嚴重影響被告會務正常運作，始將原告解聘乙節，業據提
    出原告自92年8 月份起至93年6 月份出勤打卡紀綠表、被告
    工作人員人事管理細則、ＣＩＳＡＣ傳真函影本、ＡＳＣＡ
    Ｐ傳真函等件為證。查：經觀諸卷附被告工作人員人事管理
    細則有關出勤規定：「本會工作人員上班時間：上午九時至
    十二時，下午一時三十分至五時（星期一至星期五）．．．
    」，及原告上開出勤打卡紀錄表所示原告上班時間多在上午
    9 點半甚至10點以後，下班時間則有部分日期早於下午4 點
    半等情，並參佐證人曹耀文於本院94年1 月3 日到庭證稱：
    「我之前曾任被告常務理事，所以清楚祕書長的職務，主要
    是輔佐理事長執行理事會的決議」、「原告是幕僚長，原告
    任職後的首要職務是處理國外權利金的分配。祕書長要先提
    出計畫書給理事會，但一直到原告離職時，常務監事有在理
    事會議一再質詢一直未見到權利金分配計畫。又被告理事長
    經理事會同意要籌拍反盜版的系列宣傳，但原告無故不配合
    。另93年元月時被告法代支領二百萬元籌拍反盜版事宜，原
    告本來同意且有簽章，但事後又表示不同意阻撓會事務的順
    利進行」、「原告常因小事要告員工竊盜侵占等，但實際上
    沒有這回事，所以原告與被告其他員工相處不融洽」、「（
    問：原告反盜版除了不配合，是否還有積極阻撓行為？）我
    記得原告有因此到派出所要告理事長」等語，堪認被告所稱
    原告有未正常上下班、未提出權利金發放計畫及與被告其他
    同仁相處不睦等事實，洵屬有據。而原告雖主張有關對國外
    友會發放之權利金係理事長職權，無需原告提出任何計畫，
    又祕書長之工作時間是有彈性，並無需依被告規定時間上下
    班云云，但已為被告所否認，且原告又未舉證以實其說，自
    難信為真實。本院審酌被告所指稱原告上開行為，確已影響
    被告會務之正常運作，是被告據上開事由而將原告解聘，應
    認有正當理由。
 (三) 再依社會團體人員管理辦法第23條規定：「工作人員非有正
    當理由，並經理事長提請理事會通過，不得解聘僱；祕書長
    、總幹事之解僱，應先報主管機關核備；其餘工作人員應於
    解聘僱後報主管機關備查」，是被告有關解聘雇該會之工作
    人員之法定要件為有正當理由；經理事長提請理事會通
    過。至於該條後段所定應先報主管機關核備或於解僱聘後報
    主管機關備查，乃主管機關監督事件，不影響法律之效力。
    查：本件被告解聘原告乃有正當理由，已如前述，且解聘決
    定並經被告理事長於93年6 月28日召開之第9 屆第2 次臨時
    會議中提請理事會通過之事實，有被告第9 屆第2 次臨時理
    事會會議紀錄影本可稽，堪信為真，是被告解聘原告並無違
    反社會團體人員管理辦法第23條之規定，兩造聘僱契約應至
    93年6 月底即為終止。
五、綜上所述，兩造聘僱契約至93年6 月底即為終止，則原告依
    聘僱契約之法律關係請求被告給付自93年7 月起至94年7 月
    底之薪資及法定遲延利息，核屬無據，不應准許。至原告93
    年6 月份之薪資，因原告應領受之部分薪資業經訴外人中國
    信託商業銀行股份有限公司聲請本院扣押在案，有本院93年
    5 月14日板院通93執月字第16303 號執行命令影本附卷可稽
    ，再經扣除該月份勞健保費後，被告應給付原告該月份之薪
    資金額為18,881元等情，有被告93年6 月份薪資表在可稽，
    並為原告所不爭執，應信為真實。至被告辯稱有通知原告領
    取93年6 月薪資，係原告不來領取乙節，查：被告於93年7
    月9 日著真字00000000000 號函文內容為：「一、．．．請
    儘快將個人保管之協會所有銀行存摺、台灣銀行保管箱大章
    及所掌職務等交接完成，同時本會定將未給付之薪資所得給
    付完成」，係自行附加以原告辦理移交手續完成為給付積欠
    薪資之條件，然原告離職後移交完成與否與原告應給付原告
    之薪資並無對待給付之關係，被告上開附加條件並無理由，
    被告仍應於93年7 月5 日給付原告93年6 月份之薪資。被告
    迄今尚未給付原告93年6 月份之薪資，復據其所自承，是原
    告請求被告給付93年6 月份薪資18,881元及自93年7 月16日
    至清償日止之法定遲延利息，於法核無不合。
六、從而，原告依兩造聘僱契約之法律關係，請求被告給付18,8
    81元，及自93年7 月16日起至清償日止，按年息百分之五計
    算之利息，洵屬正當，應予准許。逾此範圍之請求，為無理
    由，應予駁回。
七、兩造陳明願供擔保，請准宣告假執行及免為假執行，就原告
    勝訴部分，因命被告給付之金額未逾五十萬元，依民事訴訟
    法第385 條第1 項第5 款規定，應依職權為假執行之宣告，
    是原告陳明願供擔保聲請宣告假執行，核無必要，免於假執
    行部分，經核合於法律規定，爰酌定相當擔保金額准許之；
    原告敗訴之部分，假執行之聲請，因訴之駁回而失所依附，
    不應准許。
八、本件事證已臻明確，兩造其餘攻擊防禦方法及舉證，經本院
    審酌後，或與本件之爭執無涉，或對本件判決結果不生影響
    ，爰不一一論述，併此敘明
據上論結，本件原告之訴一部為有理由，一部為無理由，依民事
訴訟法第79條、第389 條第1 項第5 款、第392 條第2 項，判決
如主文。
中　　華　　民　　國　　94　　年　　2 　　月　　24　　日
                  民事第二庭    法　官　古秋菊
以上正本係照原本作成
如對本判決上訴，須於判決送達後20日內向本院提出上訴狀
中　　華　　民　　國　　94　　年　　2 　　月　　25　　日
                            書記官　王政煌
